臺灣高等法院高雄分院刑事判決　　　　　　　　　　九十年度上易字第二一五九號
　　上訴人即被告　乙○○
　　上訴人即被告　甲○○
右上訴人等因傷害案件，不服臺灣高雄地方法院九十年度易字第三三五三號中華民國
九十年十一月二十日第一審判決（起訴案號：臺灣高雄地方法院檢察署九十年度偵字
第五七二０、第八九三八號，及併案審理九十年偵字第一六七六０號），提起上訴，
本院判決如左：
      主  文
上訴駁回。
      事  實
一、乙○○與甲○○互為夫（鄭吉盛）兄、弟媳關係，並為家庭暴力防治法第三條第
    四款所定之家庭成員。甲○○於民國九十年三月九日下午，前往高雄市○鎮區○
    ○路三十號「銘松工業有限公司」樓上祭拜亡夫鄭吉盛，於同日十七時四十分許
    祭畢下樓經該公司辦公室欲離去之際，因乙○○欲申辦其弟鄭吉盛之勞保喪葬、
  醫療津貼等補助，乃向甲○○索取印章，遭甲○○以其已經辦理申請為由拒絕，
    乙○○已心生不悅，且之前因甲○○與夫家就補助金歸屬及喪葬費用負擔問題有
    所爭執，並因甲○○之前有分產之提議，彼此心結已深，二人乃爆發嚴重口角，
    進而各基於傷害他人身體之故意，乙○○先出手毆打甲○○頭、臉部，致甲○○
    因此受有頭部多處挫傷疑腦震盪、左頭部多處血腫、頭部挫傷五Ｘ三公分、嘴唇
    破裂出血、右臉及下顎挫傷六Ｘ六公分、頸部二處抓痕四Ｘ０．五公分及二Ｘ一
    公分、左胸瘀青四Ｘ三公分等傷害。甲○○則不甘被毆打亦以腳踢乙○○下體，
    並以手指刺向乙○○眼睛、及以手毆打臉部，致乙○○因此受有左上眼瞼瘀傷、
    右眼外傷性角膜破皮、下顎處擦傷、右頸部擦挫傷、頭部外傷、頭暈等傷害。
二、案經甲○○、乙○○分別訴由臺灣高雄地方法院檢察署檢察官偵查起訴。
    理  由
一、訊據上訴人即被告乙○○、甲○○均矢口否認有傷害犯行，被告乙○○辯稱：「
    是甲○○拿東西刺我且用腳踢我，還拿皮包打我，我用手擋住她並且與她拉扯，
    在拉扯間，她頭仰著跌倒，我不知道她有無受傷」云云，被告甲○○則辯稱：「
    我當時是坐著，所以根本無法回手打他，不知道乙○○之傷是如何來的」云云。
    惟查，右揭被告乙○○、甲○○相互傷害對方身體之事實，分別業據被告甲○○
    、乙○○在警訊及偵審中指述綦詳，並分別提出高雄市立小港醫院、佛公醫院、
    惠德醫院、澄清眼科診所驗傷診斷證明書各一紙為證，並經公訴人向惠德醫院調
    取被告乙○○病歷資料，此有該醫院九十年五月二十五日函及乙○○門診病歷一
    紙在卷可稽，且參酌被告二人均不否認案發當日為申領勞保給付等事發生嚴重爭
    吵，被告乙○○並供述稱「我用手擋住她並且與她拉扯」等語。證人即被告乙○
    ○之兄鄭朝隆於偵訊，及原審審理中一再證稱：「當時甲○○踢乙○○下體，並
    拿東西刺乙○○的眼睛，乙○○則以手擋」等語，證人即被告甲○○之父黃糧於
    偵查中受訊證稱：「當時乙○○和他父親鄭茂松都爭著承認有打甲○○」等語，
    而此為鄭茂松所不否認，及證人即案發當時至現場處理之員警陳維忠於偵查中受
    訊證稱：「伊據報到達現場時，雙方為了保險金問題在爭吵，甲○○一直在哭並
    蹲在地上，甲○○說乙○○之全家人都打她，乙○○說他也有受傷」等語，顯見
    被告二人於案發當時均因激烈爭吵進而出手拉扯、互毆而均受有傷害。至於被告
    乙○○辯稱被告甲○○之傷係因跌倒所致，惟被告甲○○之傷勢均在頭臉部，四
    肢並未受傷，復有抓傷，而被告甲○○之姊黃月琴復否認有推倒被告甲○○，顯
    見被告甲○○所受傷害並非跌倒所致；被告乙○○所為辯稱自係卸責之詞。又被
    告乙○○雖指稱被告甲○○係手持尖銳物品刺向伊眼睛云云，然觀之乙○○所受
    傷害係右眼外傷性角膜破皮，有上開診斷証明書可稽，且被告乙○○在本院調查
    中亦自承當時有流出眼淚但沒有流血等情，審酌吾人日常生活經驗，若被告甲○
    ○當時確係手持尖銳物品刺向被告乙○○之眼睛，必會造成乙○○眼睛嚴重之穿
    刺傷甚而流血，豈會僅如上開外傷性眼角膜破皮且未流血之傷勢，顯見被告乙○
    ○之前揭指訴應與事實不符，自難採信，而參酌証人鄭茂松在偵查中之証述稱：
    「甲○○用手碰撞乙○○眼睛」等語及被告乙○○眼睛受傷情形，堪認被告甲○
    ○乃係以手掌毆擊乙○○臉部而手指適擊中眼睛而造成乙○○外傷性眼角膜破皮
    之傷害。是綜上所述，本件事證已明，被告二人傷害犯行均堪認定。
二、核被告二人所為，均係犯刑法第二百七十七條第一項傷害罪。原審因依刑法第二
    百七十七條第一項規定，並審酌被告二人不知理性處理亡弟（亡夫）身後之保險
    金請領之財產問題，卻意氣用事互毆造成對方傷害，惟均尚無前科紀錄，此有台
    灣高等法院被告全國前案紀錄表、台灣高雄地方法院檢察署刑案資料查註紀錄表
    附卷可憑，及被告甲○○受傷情形較重等一切情狀，量處被告乙○○拘役四十日
    ，被告甲○○拘役三十日，並均諭知易科罰金之折算標準。原判決之認事用法均
    無不當（原判決認定被告甲○○係手持尖銳物品刺向乙○○眼睛部分雖稍有未合
    ，但不影響被告甲○○本件傷害犯行之成立），量刑並稱妥適，被告乙○○、甲
    ○○上訴意旨均矢口否認犯罪，上訴為無理由，應予駁回。
三、台灣高雄地方法院檢察署檢察官以九十年度偵字第一六七六０號被告乙○○、甲
    ○○傷害等案件併另移本案審理，其中被告乙○○、甲○○所涉傷害犯嫌部分，
    與本案傷害犯罪事實同一，本院自得併予審理；另被告乙○○所涉犯恐嚇罪嫌部
    分，既未經起訴，且與本案論罪科刑部分並無裁判上一罪關係，本院無從併予審
    判，自應退回由檢察官再行依法偵辦，附此說明。
據上論結，應依刑事訴訟法第三百六十八條，判決如主文。
本案經檢察官林應華到庭執行職務。
中    華    民    國     九十一    年       一       月      三十      日
                              臺灣高等法院高雄分院刑事第三庭
                                  審判長法官  周賢銳
                                        法官  謝宏宗
                                        法官  莊崑山
右正本證明與原本無異。
不得上訴。
                                      書記官  邱麗莉
中    華    民    國     九十一     年       二       月       一       日
附錄本件論罪法條：
刑法第二百七十七條第一項：
傷害人之身體或健康者，處三年以下有期徒刑，拘役或一千元以下罰金。
                                                                  Ａ
